臺灣桃園地方法院刑事判決　　　　　　　　　　　　　九十三年度交訴字第二七號
　　公　訴　人　臺灣桃園地方法院檢察署檢察官
　　被　　　告　乙○○
右列被告因肇事遺棄等案件，經檢察官提起公訴（九十三年度核退偵字第三四號），
被告於本院準備程序進行中，就被訴事實為有罪之陳述，經本院告知簡式審判程序意
旨，並聽取公訴人及被告之意見後，本院合議庭裁定依簡式審判程序審理，本院判決
如左：
    主  文
乙○○駕駛動力交通工具肇事，致人受傷而逃逸，處有期徒刑拾月，緩刑參年。其餘
被訴過失傷害部分公訴不受理。
    事  實
一、乙○○明知駕駛交通工具肇事，致人死傷者應予救治，不得逃逸，竟於民國九十
    二年十月十九日早上，駕駛車牌號碼Ａ七－一九一九號自小客車，沿桃園縣觀音
    鄉○○路○段觀音往草漯方向行駛，本應注意車輛行駛時，駕駛人應注意車前狀
    況，隨時採取必要之安全措施及應按照速限行駛，嗣於同日六時三十分許，行經
    大觀路三段富林橋頭處，依當時情狀，並無不能注意之情事，竟疏未注意，在上
    開限速時速六十公里路段，以時速七十至八十公里速度超速行駛，突見甲○○駕
    駛車牌號碼ＢＷＶ－五一一號重型機車在前，因未注意車前狀況且又超速行駛，
    因閃煞不及，致所駕駛小客車左前車燈、左前保險桿處，追撞甲○○所騎乘上開
    機車後側，甲○○乃人車倒地後，受有頭部外傷、左上眼瞼裂傷、頸部挫傷、胸
    部挫傷及第十二胸椎第一二腰椎壓迫性骨折之傷害。乙○○於肇事後，竟未下車
    救治傷患或報警處理，即加速逃離現場。迨行駛至大園鄉○○路航空城工地前，
    因聞車後座有異聲，猛然發覺甲○○早因前開撞擊而摔進車內，乙○○見狀即將
    甲○○拉下車並逃離現場。甲○○乃爬至路旁桃園縣觀音鄉廣興村埔頂二十六號
    民宅，向葉謝狀借用電話告知其子黃昌森發生車禍之事，黃昌森始前往上址將甲
    ○○送醫急救，嗣後員警又據報上開時地發生車禍，前往處理發覺現場留有乙○
    ○駕駛上開車輛輪圈蓋一個，其上留有與甲○○所乘騎機車之銀色烤漆跡證，加
    以比對並查詢車籍資料，循線查獲乙○○。
二、案經甲○○訴請桃園縣政府警察局大園分局報告台灣桃園地方法院檢察署檢察官
    偵查起訴。
    理  由
一、程序部分：本件被告所犯係死刑、無期徒刑或最輕本刑為三年以上有期徒刑以外
    之罪，其於準備程序中就被訴事實為有罪之陳述，經本院告知簡式審判程序之旨
    ，並聽取當事人意見後，經本院合議庭依刑事訴訟法第二百七十三條之一第一項
    規定裁定由受命法官獨任進行簡式審判程序，合先敘明。
二、（一）、訊據被告乙○○對於右揭事實，迭於警訊時及偵、審中，坦承不諱，核
    與告訴人甲○○指訴及證人即出借電話之葉謝狀、前往搭載被害人之子黃昌森證
    於警訊時稱情節相符（見九十三年度核退偵字第三四號卷第四頁至第五頁）。復
    有敏盛綜合醫院大園分院診斷證明書、道路交通事故現場圖、道路交通事故調查
    報告表各一份、暨現場及車損照片十二張在卷可稽（見九十二年度偵字第一七九
    二０號卷第十二頁至二十二頁）。足認被告自白核與事實相符，堪予採信。
    （二）按汽車行駛時，駕駛人應注意車前狀況，並隨時採取必要之安全措施；行
    車速度，依標誌或標線之規定，無標誌或標線者，在郊外道路時速不得超過六十
    公里。道路交通安全規則第九十四條第三項、第九十三條第一項第一款分別定有
    明文。被告於上開時地駕車，對於前揭規定自應注意，並切實遵守之，以保行車
    安全。且依附卷之道路交通事故調查報告表所載，當時之天候、路況皆良好，並
    無不能注意之情事，竟疏未注意並超速行駛致肇事，致被害人受有上開傷害，倘
    其確實注意車前狀況及按照速限行駛，車禍當不致發生，故其顯有過失，而其過
    失駕駛行為復與告訴人所受傷害結果間，具有相當因果關係。
    （三）另按汽（機）車駕駛人駕駛汽機車肇事致人受傷或死亡，應即採取救護或
    其他必要之措施，並向警察機關報告不得駛離，違者吊扣其駕照三個至六個月，
    逃逸者吊銷其駕駛執照，道路交通管理處罰條例第六十二條第一項定有明文。又
    刑法第一百八十五條之四之肇事逃逸罪，以駕駛動力交通工具肇事，有致人死傷
    而逃逸之事實，為其構成要件，不以行為人明知被害人有死傷情形為必要，亦不
    以被害人為無自救能力人為必要（最高法院九十一年台上字第一三七號、九十年
    台上字第六七八六號判決意旨參照），至肇事者是否有遺棄之故意，其離去之原
    因為何，則非所問（最高法院九十年台上字第二一九一號判決意旨參照），是刑
    法第一百八十五條之四之立法意旨，係為維護交通安全，加強救護，減少被害人
    之死傷，促使駕駛人於肇事後，能對被害人即時救護，蓋以道路交通事故之發生
    ，常非於己之鄰親家里，時有告救不能情事，乃科以肇事者須採取救護或其他必
    要措施，以防因就醫延誤致生無謂傷亡，此亦為道路交通管理處罰第六十二條第
    一項所明定汽車駕駛人之法定義務。且刑法第一百八十五條之四具有遺棄罪之性
    質，乃參照刑法第二百九十四條第一項之刑度增設，第一百八十五條之四之救護
    義務不以汽車駕駛人因故意或過失肇事致人傷亡為必要，只要其為該交通事故之
    現場當事人，則對事故現場之傷亡人員皆有救護之義務，此即為本條與第二百九
    十四條第一項之區別所在。因此，本條所欲規範者乃當事人因交通事故發生（不
    論其有無故意或過失），致人受傷於不顧而逃逸行為，即成立本罪。
    （四）本件車禍發生之撞擊點乃被告自用小客車左前車燈、左前保險桿處追撞被
    害人機車車尾，且被告於警訊時亦供稱：其駕駛小客車左前大燈、左保險桿處追
    撞被害人機車後面，車禍發生後小客車前擋風玻璃及後擋風玻璃皆破掉、右前輪
    引擎蓋凹損，被害人因車禍撞擊力，被撞進小客車後座等語（見九十二年度偵字
    第一七九二０號卷第五頁反面），復參以被害人機車後側已嚴重破損，有前述車
    損照片可參，在如此重力撞擊下，被害人遭追撞因物理力作用，而彈撞被告小客
    車之前、後擋風玻璃後致破裂，並自小客車後擋風玻璃處彈撞入車內，一般人客
    觀上當可預見被害人可能因此受有傷害。而被告於撞擊被害人後，不但未下車救
    治傷患或報警處理，即加速逃離現場，迨行駛至大園鄉○○路航空城工地前，因
    聞車後座有異聲，猛然發覺被害人早因前開撞擊而摔進車內，被告見狀即將被害
    人拉下車並逃離現場。足見被告就其駕駛之自用小客車撞擊被害人騎乘之機車而
    肇事乙節，應已知悉。然本件被告明知發生車禍，當可得確定會有人員受傷乃至
    死亡，而被害人當時即因遭被告所撞擊致受有上述傷害，無論車禍責任歸屬如何
    ，被告即應依前開規定報請警方處理，並停留現場等候調查，惟竟逕行離去，嗣
    於發覺被害人彈入其車上，猶逕自將被害人拉下車，且未將其姓名、車號、聯絡
    方式住址留予任何人（見本院九十三年五月六日審理筆錄），顯然違反前開規定
    。被告肇事逃逸之心態及客觀犯行至為明確。自難辭肇事後駕車逃逸之刑責。綜
    上所述，本件事證明確，被告犯行洵堪認定。
三、核被告所為，係犯刑法第一百八十五條之四之駕駛動力交通工具肇事，致人受傷
    而逃逸罪。爰審酌被告之素行，未注意車前狀況及保持之安全距離，並超速行駛
    以致追撞被害人過失程度非輕，又於肇事後不思下車救助被害人並報警處理，反
    加速離去，輕忽人命，其動機、目的無非心存僥倖卸責，惟已與被害人達成民事
    上和解，並賠償被害人，此有和解書附卷可參（存於本院卷內）等一切情狀，量
    處如主文所示之刑。末查，被告前未曾受有期徒以上刑之宣告，有本院被告全國
    前案紀錄表在卷可考，其因一時失慮，致罹刑典，經此偵審教訓，當知所警惕，
    無再犯之虞，本院認其所宣告之刑，以暫不執行為當，爰併宣告緩刑三年，以勵
    自新。
四、（一）本件公訴意旨另略以：被告乙○○於右揭時地，駕駛車牌號碼Ａ七－一九
    一九號號自小客車肇事，致告訴人甲○○受有頭部外傷、左上眼瞼裂傷、頸部挫
    傷、胸部挫傷及第十二胸椎第一二腰椎壓迫性骨折之傷害。因認被告涉犯刑法第
    二百八十四條第一項前段之罪嫌。
    （二）按告訴乃論之罪，告訴人於第一審辯論終結前得撤回其告訴，又告訴經撤
     回者，法院應諭知不受理之判決，刑事訴訟法第二百三十八條第一項、第三百
     零三條第三款定有明文。
    （三）公訴意旨認被告上開行為犯刑法第二百八十四條第一項前段過失傷害罪嫌
     ，惟查此項罪名依同法第二百八十七條前段規定，須告訴乃論，茲據告訴人於
     本院審理中，聲請撤回告訴，依照前開法條之規定，諭知不受理之判決。
據上論斷，應依刑事訴訟法第二百七十三條之一第一項、第二百九十九條第一項前段
、第三百零三條第三款，刑法第一百八十五條之四、第七十四條第一款，判決如主文
。
本案經檢察官何祖舜到庭執行職務。
中      華      民      國    九十三    年      五      月    二十      日
                              臺灣桃園地方法院交通法庭
                                      法  官  邱滋杉
右正本證明與原本無異。
如不服本判決，應於送達後十日內，向本院提出上訴狀。
                                      書記官  高文靜
中      華      民      國    九十三    年      五      月    二十      日
附本件論罪科刑依據之法條：
中華民國刑法第一百八十五條之四
駕駛動力交通工具肇事，致人死傷而逃逸者，處六月以上五年以下有期徒刑。
